【裁判字號】    96,訴,1564
【裁判日期】    970320
【裁判案由】    毒品危害防制條例
【裁判全文】
臺灣桃園地方法院刑事判決              96年度訴字第1564號
公  訴  人  臺灣桃園地方法院檢察署檢察官
被      告  甲○○
                    （另案於臺灣雲林第二監獄執行中）
上列被告因違反毒品危害防制條例案件，經檢察官提起公訴（95
年度偵字第24597號），本院判決如下：
    主  文
本件免訴。
    理  由
一、證據能力部分：
  (一)按被告以外之人於審判外之言詞或書面陳述，除法律有規定
    者外，不得作為證據；被告以外之人於偵查中向檢察官所為
    之陳述，除顯有不可信之情況者外，得為證據；被告以外之
    人於檢察事務官、司法警察官或司法警察調查中所為之陳述
    ，與審判中不符時，其先前之陳述具有較可信之特別情況，
    且為證明犯罪事實存否所必要者，得為證據，刑事訴訟法第
    159條第1項、第159條之1第2項、第159條之2 定有明文。本
    件證人乙○○於警詢時及偵查中陳述，皆屬被告以外之人於
    審判外之言詞陳述，復核其於警詢時所述不具有較可信之特
    別情況，於偵查中之陳述亦有顯有不可信之情況（均詳如後
    所述），且被告對證人乙○○前開審判外之陳述認有意見，
    依上揭法律規定，無證據能力，合先敘明。
  (二)另扣案之海洛因1包（驗餘淨重0.49公克）、注射針筒2支及
    查獲時之現場照片6 張，均與本案事實具有自然關聯性，復
    屬書證、物證性質，亦無事證足認有違背法定程序或經偽造
    、變造所取得之情事，皆有證據能力，附此敘明。
二、公訴意旨略以：被告甲○○明知海洛因屬毒品危害防制條例
    所定之第一級毒品，不得轉讓，詎其竟基於轉讓第一級毒品
    之犯意，於民國96年11月初某日，在桃園縣大園縣田心村33
    鄰34號友人乙○○之住處，無償提供海洛因少許予真實姓名
    年籍不詳、綽號「阿海」之成年男子施用，嗣於同年月7 日
    下午4時35分許，在上址為警查獲，並扣得海洛因1包（驗餘
    淨重計0.49公克）及注射針筒2 支等物，因認被告涉犯毒品
    危害防制條例第8條第1項之轉讓第一級毒品罪嫌。
三、按犯罪事實應依證據認定之，無證據不得認定犯罪事實；不
    能證明被告犯罪或其行為不罰者應諭知無罪之判決，刑事訴
    訟法第154條第2項、第301條第1項定有明文。又認定不利於
    被告之事實，須依積極證據，苟積極證據不足為不利於被告
    事實之認定時，即應為有利於被告之認定；而事實之認定，
    應憑證據，如未能發現相當證據，或證據不足以證明，自不
    能以推測或擬制之方法，以為裁判基礎；另認定犯罪事實所
    憑之證據，雖不以直接證據為限，間接證據亦包括在內，然
    而無論直接或間接證據，其為訴訟上之證明，須於通常一般
    之人均不致有所懷疑，而得確信其為真實之程度者，始得據
    為有罪之認定，最高法院30年上字第816 號、40年臺上字第
    86號、76年臺上字第4986號著有判例亦可資參照。另無論係
    運輸或轉讓毒品，必有持有毒品行為，該持有行為與運輸或
    轉讓行為，均為實質上之一罪關係，亦即運輸毒品而持有毒
    品之行為與轉讓毒品而持有毒品之行為，社會事實均僅為一
    個，不能割裂，苟將一個持有行為分別與運輸或轉讓毒品行
    為各合為一罪，即非適法，最高法院96年度臺上字第445 號
    判決意旨亦可資參照。
四、公訴人認被告甲○○涉犯轉讓第一級毒品罪嫌，無非係以證
    人乙○○於警詢時、偵查中之證述，扣案之海洛因1 包（驗
    餘淨重計0.49公克）及注射針筒2支、現場照片6張等物為證
    ，且證人乙○○於警詢時、偵查中之證述條理清晰、內容一
    致，足見其於前開證述時並無精神異常情形，所述可為採信
    等，為其主要論據。
五、訊據被告甲○○固坦承於上揭時地為警查獲持有海洛因、注
    射針筒等物之事實，惟矢口否認有何轉讓第一級毒品之犯行
    ，辯稱：伊不認識「阿海」，亦無交付海洛因與「阿海」之
    事實，且證人乙○○患有精神疾病，所述不足採信等語。經
    查：
  (一)被告於96年11月7日下午4時35分許，在桃園縣大園縣田心村
    33鄰34號證人乙○○之住處，為警查獲持有海洛因1 包（驗
    餘淨重0.49公克）、注射針筒2 支等情，業據被告供承在卷
    ，復有前開海洛因、注射針筒等物扣案可稽，堪以認定。惟
    者，證人乙○○前於警詢時指稱：伊於95年11月6 日中午12
    時許，在其住處內，親眼見被告將少許海洛因倒給「阿海」
    ，嗣見「阿海」情形有異，被告乃央求伊為「阿海」按摩，
    待「阿海」清醒後隨即離去云云（詳偵查卷第14頁至第15頁
    ）；嗣於偵查中證稱：被告與「阿海」於本案查獲前一星期
    前往伊住處，當時「阿海」毒癮發作，遂要求被告給與毒品
    解癮，且伊有見被告將白色粉狀物倒在針筒內交給「阿海」
    ，「阿海」再注射入其腳部，故認係海洛因云云（詳偵查卷
    第33頁至第34頁）；然於本院審理時則結稱：伊患有精神疾
    病，於警詢時、偵查中所述有關親見被告將海洛因倒與「阿
    海」部分不實在，係伊自己編撰，惟可以尋得「阿海」之人
    ，但不知其真實姓名、住居所為何等語（詳本院卷第64頁至
    第65頁）。細譯證人乙○○歷次所述，固於警詢時、偵查中
    迭指被告有將些許海洛因給與「阿海」以注射皮下組織方式
    施用第一級毒品之情，然於本院審理時卻改稱前開警詢時、
    偵查中有關指證被告轉讓第一級毒品部分之情係不實在，則
    證人乙○○前後證述情形迥異，究其先前之陳述是否具有較
    可信之特別情況，抑或顯有不可信之情況，已非無疑。
  (二)再者，證人乙○○前於91年5月18日至同年6月26日，因在家
    中出現情緒激動與混亂行為，至衛生署桃園療養院就診而住
    院接受治療，經診斷為未明示之精神病，疑似藥物所致妄想
    徵候群，嗣有8次門診回診紀錄，最後一次為92年8月25日，
    而於門診追蹤期間，無明顯精神症狀等情，有衛生署桃園療
    養院97年1月28日桃療醫字第0970000564號函1紙在卷可稽（
    見本院卷第74頁），執此，證人乙○○前曾罹患精神疾病，
    且於92年8 月25日後即未再返回門診為追蹤治療，而證人乙
    ○○亦陳稱無正常服用藥物，則其迄至95年11月7 日為警查
    獲並製作警詢筆錄時止，已3 年餘，有否因所罹患之精神疾
    病致影響其精神狀態，要無疑問。復且，證人乙○○前於警
    詢時指稱被告於95年11月6 日將些許海洛因倒與「阿海」以
    供注射方式施用毒品，嗣於翌日（7 日）旋為警查獲，倘被
    告確有於該時轉讓第一級毒品與「阿海」情事，證人乙○○
    於翌日為警查獲時當印象深刻，何以嗣於1 個月餘後之同年
    12月25日偵查中對此交付海洛因時間竟改稱為「一星期前」
    ，就被告所涉轉讓第一級毒品罪嫌之犯罪時間先後陳述不一
    ，復參酌證人乙○○前有罹患精神疾病，現未定時服用藥物
    等情，則其於警詢時、偵查中所述究否屬實，顯有可疑。況
    且，證人乙○○前稱可尋得「阿海」之人，但經本院諭命應
    陳報「阿海」之真實姓名、年籍，並於其後之審理期日偕同
    到庭，竟未予陳報並偕同「阿海」到庭，本院即無從查明證
    人乙○○前於警詢時、偵查中之陳述是否為真，又其於本院
    審理時已更易前詞，謂被告並無將海洛因轉讓與「阿海」，
    且參酌證人乙○○前有妄想徵候群之病史，現未定期回診、
    追蹤並服用藥物乙節，亟難謂其於警詢時陳述具有較可信之
    特別情況，復因此可認其於偵查中向檢察官所為之陳述，顯
    有不可信之情況，自難以證人乙○○於警詢時、偵查中有瑕
    疵顯不可信之證詞，遽為不利被告之事實認定。
  (三)另者，被告為警查獲時雖扣得海洛因1包、注射針筒2支等物
    ，惟單純持有前開物品，客觀言之，未必係供轉讓毒品之用
    ，則被告既自陳有施用海洛因情事，且其於95年11月7 日上
    午某時，在其位在桃園縣大園鄉內海墘13之17號居處，施用
    第一級毒品之犯行，業經本院以96年度訴字第111 號判決判
    處有期徒刑7月確定（嗣減為有期徒刑3月又15日），此有前
    開判決書及臺灣高等法院被告前案紀錄表各1 份附卷可佐。
    是以，被告所持前開海洛因、注射針筒乃為供已施用目的，
    均未違背常情及施用毒品習慣，自不得逕認被告係將些許扣
    案之海洛因轉讓與「阿海」施用情事存在。
  (四)基上，本件被告固於為警查獲時，持有海洛因及注射針筒等
    物之事實，惟證人乙○○前於警詢時、偵查中所為不利被告
    之指證，因不具有較可信之特別情況，反可認顯有不可信之
    情況，自難執以為認定被告轉讓第一級毒品海洛因犯行之依
    據。是公訴意旨認被告涉犯毒品危害防制條例第8條第1項之
    轉讓第一級毒品罪嫌，容有未洽，殊難為此犯行之事實認定
    。
六、末按案件有曾經判決確定之情形者，應諭知免訴之判決，刑
    事訴訟法第302條第1款定有明文。查被告甲○○於95年11月
    7 日上午某時許，在其位在桃園縣大園鄉內海墘13之17號居
    處，將海洛因摻水稀釋後以針筒注射方式，施用第一級毒品
    之犯行，業經本院以96年度訴字第111 號判決判處有期徒刑
    7 月確定，已如前述；準此，被告本件所涉轉讓第一級毒品
    罪嫌，其持有海洛因之行為，與之具有實質上之一罪關係，
    社會事實同一，為起訴效力所及，則被告於該段期間持有第
    一級毒品海洛因之低度行為，既為高度之施用行為所吸收，
    復為本院96年度訴字第111 號確定判決之既判力所及，揆諸
    首揭說明，自應就被告所犯持有第一級毒品犯行，為免訴判
    決之諭知。至於，本件所查獲之海洛因1 包（驗餘淨重0.49
    公克），業經本院以96年度訴字第111 號被告所涉施用第一
    級毒品案件為沒收銷燬之諭知，復經檢察官以96年度執字第
    4255號執行在案（嗣因聲請減刑及定應執行之刑，改以96年
    度執更字第3481號案件執行），本院爰不就所查獲之毒品另
    為沒收銷燬之諭知，附此敘明。
據上論斷，應依刑事訴訟法第302條第1款，判決如主文。
本案經檢察官丁俊成到庭執行職務。
中    華    民    國    97    年    3     月    20    日
                  刑事第六庭  審判長法  官  黃梅淑
                                    法  官  宣玉華
                                    法  官  黃翊哲
以上正本證明與原本無異。
如不服本判決，應於判決送達後10日內向本院提出上訴狀（應附
繕本），其未敘述上訴理由者，應於上訴期間屆滿後20日內補提
理由書狀於本院，上訴於臺灣高等法院。
                                    書記官  劉霜潔
中    華    民    國    97    年    3     月    20    日


司法院資訊處製作；財團法人民間司法改革基金會備份。
